【裁判字號】    95,繼,144
【裁判日期】    950124
【裁判案由】    選任遺產管理人
【裁判全文】
臺灣板橋地方法院民事裁定  95年度繼字第144號
聲  請  人  臺灣板橋地方法院檢察署檢察官
上列聲請人聲請對被繼承人甲○選任遺產管理人事件，本院裁定
如下：
    主  文
選任財政部國有財產局台灣北區辦事處為被繼承人甲○（男、民
國○○年○月○○○日生、身分證統一編號：Ｚ0000000
00號、生前最後設籍台北縣土城市○○街四十三巷二號四樓、
民國九十四年九月二十八日死亡）之遺產管理人。
准對被繼承人甲○之繼承人為承認繼承之公示催告。
被繼承人甲○之繼承人，應自前項公示催告最後登載新聞紙之日
起捌個月內承認繼承，上述期限屆滿，無繼承人承認繼承時，被
繼承人甲○之遺產，於清償債權，並交付遺贈物後，如有賸餘即
歸屬國庫。
程序費用由被繼承人甲○之遺產負擔。
    理  由
一、按繼承開始時，繼承人之有無不明，而無親屬會議或親屬會
    議未於一個月內選定遺產管理人者，利害關係人或檢察官得
    聲請法院選任遺產管理人，並由法院依公示催告程序，定六
    個月以上之期限，公告繼承人，命其於期限內承認繼承，民
    法第1177條、第1178條第2項分別定有明文。
二、本件聲請意旨略以：被繼承人甲○於民國94年 9月28日死亡
    ，其遺有台北縣土城市○○街43巷2號4樓、台中縣大肚鄉○
    ○路○段265 巷27號等不動產，惟被繼承人甲○之繼承人有
    無不明，且查無民法第1131條所定之親屬召開親屬會議以定
    遺產管理人，爰依民法第1178條第2 項規定，請准選任財政
    部國有財產局台灣北區辦事處為被繼承人之遺產管理人等語
    ，茲檢附相驗屍體證明書、戶籍謄本、台北縣稅捐稽徵處財
    產資料表為憑。
三、本件聲請人主張被繼承人甲○於民國94年9 月28日死亡，其
    其遺有台北縣土城市○○街43巷2號4樓、台中縣大肚鄉○○
    路○段265 巷27號等不動產，惟被繼承人甲○之繼承人有無
    不明，且查無民法第1131條所定之親屬召開親屬會議以定遺
    產管理人等情，業據聲請人提出被繼承人戶籍謄本、相驗屍
    體證明書、台北縣稅捐稽徵處財產資料表等件為證，自堪信
    為真實。從而，聲請人聲請選任被繼承人甲○之遺產管理人
    ，核與首揭規定尚無不合。
四、按國有財產局係依國有財產法第9 條設立之機關，依法綜理
    國有財產事務，而所謂國有財產，係指國家依據法律規定或
    基於權利行使，或由於預算支出，或由於接受捐贈所取得之
    財產，又該法所指之權利，則係指地上權、地役權、典權、
    抵押權、礦業權、專利權、著作權、商標權及其他財產上之
    權利而言，此觀國有財產法第2條第1項、第3條第1項第4 款
    規定自明，是國家「依據法律規定．．．所取得之財產」、
    「財產上之權利」，均屬國有財產之範圍，而為國有財產局
    職掌之業務範圍。而民法第1185條無人承認繼承之賸餘財產
    ，歸屬國庫之規定，賦予國庫對於將來遺產之歸屬有期待權
    （參見院字第2213號解釋意旨），解釋上應屬上開國有財產
    法所定依據法律規定取得之財產權之一種，故法院通知國有
    財產局有此種國家依法應得之期待權時，國有財產局依國有
    財產法之職掌，即應積極辦理。
五、經查，本件被繼承人甲○死亡後，繼承人有無不明，既如前
    述，本院審酌被繼承人甲○尚有遺產亟待管理等情，惟揆諸
    前開司法院之解釋及國有財產法之規定，斟酌遺產管理人之
    職務，依民法第1179條之規定，其程序相當複雜，任務頗為
    繁重，為期程序之公正、公信起見，並基於專業之考量，本
    院認選任財政部國有財產局台灣北區辦事處為被繼承人甲○
    之遺產管理人，應屬適當。
六、依非訟事件法第21條第2 項，民事訴訟法第78條、第95條，
    裁定如主文。
中    華    民    國    95    年    1     月    24    日
                  家事法庭  法  官  劉大衛
以上正本證明與原本無異。
如不服本裁定應於送達後10日內向本院提出抗告狀。
中    華    民    國    95    年    1     月    24    日
                            書記官  邱明通


司法院資訊處製作；財團法人民間司法改革基金會備份。
